【裁判字號】    97,交聲,2551
【裁判日期】    971110
【裁判案由】    聲明異議
【裁判全文】
臺灣臺中地方法院交通事件事裁定      97年度交聲字第2551號
原處分機關  交通部公路總局臺中區監理所豐原監理站
受處分人    甲○○
即異議人
上列異議人即受處分人因違反道路交通管理處罰條例案件，對於
交通部公路總局臺中區監理所豐原監理站中華民國97年8 月22日
所為之處分（豐監稽違字第裁63－HD0000000 號裁決書）聲明異
議，本院裁定如下：
    主  文
原處分撤銷。
甲○○不罰。
    理  由
一、原處分意旨略以：異議人即受處分人甲○○駕駛8360－LC號
    自用一般小客車，於民國97年7 月15日21時43分許，在臺中
    縣梧棲鎮○○○○○路口，因「駕照註銷仍駕車」之違規，
    為臺中縣警察局清水分局警備隊員警以中縣警交字第HD0000
    000 號舉發通知單舉發。經查受處分人汽車駕照已於94年2
    月7 日，因違規罰鍰未繳納為本站逕行註銷在案，惟因受處
    分人領有機車駕照，故前揭時間、地點被舉發違規事實，本
    站改依違反道路交通管理處罰條例第21條第1 項第2 款規定
    ，於97年8 月22日以豐監稽違字第裁63－HD0000000 號裁決
    書，裁處罰鍰新臺幣6 千元，受處分人不服具狀聲明異議等
    語。
二、聲明異議意旨略以：受處人於本件違規遭舉發時，才得知駕
    駛執照因罰鍰逾期未繳而吊銷。立法院雖已於97年5 月9 日
    三讀通過道路交通管理處罰條例第65條修正條文「只要在95
    年6 月30日前10年內，因為未繳清罰單罰鍰而被吊銷汽車牌
    照或是駕照的民眾，都可以在條文公布施行後5 年內繳清罰
    單，不需要重新考照，直接申請重新核發汽車牌照或駕駛執
    照。」，惟其向監理站申訴時，上開法令尚未公布施行，以
    致申訴失敗，懇請撤銷原處分，其會盡速繳清罰鍰，恢復駕
    駛執照等語。
三、按行政機關為行政處分時，雖可於行政處分上同時預告不履
    行之法律效果。惟此僅係行政處分之「預告行為」，行為人
    不履行時，行政機關仍須另為行政處分，始可發生該預告之
    法律效果。不可以該預告行為，作為「易處」之行政處分，
    而發生預告內容之法律效果。查86年1 月22日修正之道路交
    通管理處罰條例第65條規定：「汽車所有人、駕駛人違反道
    路交通管理，經主管機關裁決後逾十五日未向管轄地方法院
    聲明異議，或其聲明異議經法院裁定確定，而不依裁決或裁
    定繳納罰鍰或不繳送汽車牌照、駕駛執照者，依左列規定處
    理之：一經處分吊銷汽車牌照或駕駛執照者，由公路主管機
    關逕行註銷。二經處分吊扣汽車牌照或駕駛執照者，按其吊
    扣期間加倍處分；仍不依限期繳送汽車牌照或駕駛執照者，
    吊銷其汽車牌照或駕駛執照。三罰鍰不繳者，按其罰鍰數額
    ，易處吊扣汽車牌照或駕駛執照一個月至三個月；不依期限
    繳送汽車牌照或駕駛執照者，吊銷其汽車牌照或駕駛執照。
    前項第三款之汽車所有人、駕駛人如無汽車牌照或駕駛執照
    可資易處吊扣時，得就原處分或裁定確定之罰鍰加倍處罰；
    逾十五日後仍不繳納者，移送法院強制執行。」，依上開規
    定，易處吊扣或吊銷駕駛執照，須違規人未依限繳納罰鍰或
    未依限繳送駕駛執照時，始得以另一行政處分易處吊扣或吊
    銷駕駛執照。不可於裁處罰鍰或吊扣駕駛執照時，即同時預
    為「如不依限繳納罰鍰者，易處吊扣駕駛執照之行政處分。
    」或「如未於限期前繳送駕駛執照，易處吊銷。」之行政處
    分，違反上開規定，具有重大明顯之瑕疵，依行政程序法第
    111 條第7 款規定，應認無效（臺灣高等法院臺中分院97年
    度交抗字第157 號、第615 號、第723 號、第753 號裁定意
    旨參照）。
四、經查：本件受處分人前於89年3 月8 日10時16分許，因違反
    道路交通管理處罰條例第40條第1 項之違規，經交通部公路
    總局臺中區監理所豐原監理站於93年12月23日以豐監稽違字
    第裁63－H00000000 號裁決書裁處：「一罰鍰新臺幣2400元
    整。罰鍰限於94年1 月22日前繳納。二上開罰鍰逾期不繳納
    之處分：(一)自94年1 月23日起易處吊扣駕駛執照3 個月，並
    限於94年2 月6 日前繳送；(二)94年2 月6 日前未繳送駕駛執
    照者，自94年2 月7 日起易處吊銷，並逕行註銷駕駛執照；
    (三)駕駛執照吊（註）銷後，自94年2 月7 日起一年內不得重
    新考領駕駛執照。」，此有交通部公路總局臺中區監理所豐
    原監理站93年12月23日豐監稽違字第裁63－H00000000 號裁
    決書影本1 紙在卷可佐。其中關於易處吊扣駕駛執照、吊銷
    駕駛執照（含逕行註銷駕駛執照）及1 年內禁考部分，睽諸
    前開說明，具有重大明顯之瑕疵，依行政程序法第111 條第
    7 款規定，應認為無效。本件受處分人甲○○駕駛執照既未
    經合法註銷，則原處分機關認受處分人「汽車駕照遭逕行註
    銷，持機器腳踏車執照駕駛小型車」之違規事實，即有違誤
    ，應由本院撤銷原處分，並自為裁定對受處分人裁罰如主文
    第二項所示。至受處分人汽車駕駛執照遭逕行註銷部分，應
    由原處分機關另行處理之，附此敘明。
五、據上論斷，依道路交通管理處罰條例第87條第2 項、道路交
    通案件處理辦法第20條前段，裁定如主文。
中    華    民    國    97    年    11    月    10    日
                  交通法庭    法  官  楊萬益
上正本證明與原本無異。
如不服本裁定應於送達後五日內向本院提出抗告狀。
                              書記官  譚系媛
中    華    民    國    97    年    11    月    10    日


司法院資訊處製作；財團法人民間司法改革基金會備份。
